臺灣高雄地方法院民事判決　　　　　　 100年度訴字第1157號
原　　　告　明台產物保險股份有限公司
法定代理人　兼好克彥
訴訟代理人　蔡委廷
　　　　　　陳韻文
被　　　告　楊文溢
上列當事人間請求損害賠償事件，本院於民國101年7月19日言詞
辯論終結，判決如下：
  主  文
被告應給付原告新台幣拾伍萬伍仟伍佰伍拾壹元，及自民國一
百年一月三十一日起至清償日止，按週年利率百分之五計算之利
息。
原告其餘之訴駁回。
訴訟費用由被告負擔百分之五十九，餘由原告負擔。
本判決第一項得假執行。
  事實及理由
一、原告主張：緣訴外人邱良泰前於99年1 月4 日以車號3393-X
    K 號自用小客車( 下稱系爭車輛) 為標的，向原告投保乙式
    車體損失保險。被告於民國99年6 月8 日4 時50分許，駕駛
    ZC-4033 號自用小客車，行經高雄市○○區○○路與熱河路
    口（下稱系爭交岔路口）時，遇閃光紅燈未停車再開，撞及
    邱良泰所駕駛之系爭車輛( 下稱系爭事故) ，致系爭車輛受
    損，因而支出修理費新台幣（下同）850,000 元（含材料費
    544,973 元、工資305,027 元），原告已依保險契約賠付邱
    良泰850,000 元。邱良泰就爭事故之發生亦有未依閃光黃燈
    標誌行駛之過失，應負百分之30之責任，故原告以系爭車輛
    修理費百分之70之金額，代位邱良泰向被告求償，爰依保險
    法第53條、民法第184 條第1 項前段及第196 條提起本件訴
    訟。並聲明：被告應給付原告595,000 元，及自支付命令送
    達翌日即100 年1 月31日起至清償日止，按週年利率百分之
    5 計算之利息。
三、被告則以：被告就系爭事故之發生雖有酒後駕車且行經閃光
    紅燈路口未讓邱良泰駕駛之系爭車輛先行之過失，惟邱良泰
    當時行進速度亦過快，且係邱良泰撞及其所駕駛之車輛，其
    過失責任未達百分之70，系爭車輛之修理費亦應扣除折舊。
    又其因系爭事故之發生受有頭部外傷、顱內出血、胸部頓挫
    傷及右耳後撕裂傷之傷害，支出醫療費用17,332元，並受有
    元600,000 元之非財產上損害，被告自得以上開金額與原告
    請求之金額抵銷等語置辯。並聲明：原告之訴駁回。
四、兩造不爭執之事項：
  (一)被告於99年6 月8 日4 時50分許，駕駛ZC-4033 號自小客車
    ，行經系爭交岔路口時，與訴外人邱良泰駕駛之系爭車輛發
    生碰撞，致系爭車輛損壞。
  (二)邱良泰以系爭車輛向原告投保車體損失險乙式，保險期間自
    99 年1月4 日起至100 年1 月4 日止，保險金額為1,451,00
    0 元。
  (三)系爭車輛為96年出廠之自用小客車，因系爭事故支出材料費
    544,973 元、工資305,027 元，共850,000元之修理費。
  (四)原告已依保險契約將修理費850,000 元全數賠付被保險人邱
    良泰。
  (五)被告因系爭事故受有頭部外傷、顱內出血、胸部頓挫傷及右
    耳後撕裂傷之傷害，支出醫療費用17,332元。
  (六)被告尚未領取強制汽車責任險保險金額，亦未自邱良泰處獲
    得賠償。
五、兩造爭執事項：
  (一)訴外人邱良泰與被告就系爭事故發生之過失責任比例各為何
    ？
  (二)原告得向被告請求之金額若干為適當？
  (三)被告以其對邱良泰之債權與原告請求抵銷有無理由？如有，
    抵銷數額若干？
六、得心證之理由
  (一)訴外人邱良泰與被告就系爭事故發生之過失責任比例各為何
    ？
  1.按汽車駕駛人飲用酒類後吐氣所含酒精濃度超過每公升0.25
    毫克者，不得駕車；駕駛人駕駛汽車，應遵守道路交通標誌
    、標線、號誌之指示；閃光黃燈表示「警告」，車輛應減速
    接近，注意安全，小心通過，閃光紅燈表示「停車再開」，
    車輛應減速接近，先停止於交岔路口前，讓幹道車優先通行
    後認為安全時，方得續行；行車速度，依速限標誌或標線之
    規定，無速限標誌或標線者，不得超過50公里。道路交通安
    全規則第90條第1 項、第93條第1 項第1 款、第114 條第2
    款，及道路交通標誌標線號誌設置規則第211 條第1 項定有
    明文。
  2.原告主張被告酒後駕車，未依閃光紅燈標誌行駛，肇致系爭
    事故發生，邱良泰未依閃光黃燈標誌行駛，與有過失，故被
    告應負百分之70之過失責任，邱良泰應負百分之30之過失責
    任等語。被告則抗辯其雖酒後駕車，但邱良泰車速過快，且
    其受傷嚴重，故邱良泰應負百分之70之責任，其應僅負百分
    之30之過失責任云云。經查：
  (1)被告於99年6 月8 日4 時50分許，飲酒後駕駛ZC-4 033號自
    小客車，沿熱河二街由東向西方向行駛，行經系爭交岔路口
    時，與訴外人邱良泰駕駛之系爭車輛發生碰撞，致系爭車輛
    損壞，有道路交通事故現場圖、談話記錄表、交通事故照片
    黏貼記錄表、車損照片可稽，並為兩造所不爭。本件被告駕
    駛ZC-4033 號自小客車時為飲酒後駕車，吐氣酒精濃度為每
    公升1.08毫克，有高雄醫學大學附設中和紀念醫院（下稱中
    和紀念醫院）檢驗報告單為據。是被告吐氣酒精濃度已逾每
    公升0.25毫克，依前開說明，被告不得駕駛車輛，惟被告仍
    駕駛ZC-4033 號自小客車行駛沿熱河二街由東往西方向行駛
    。行駛至系爭交岔路口時，被告行駛之熱河二街方向交通號
    誌為閃光紅燈，有道路交通事故現場圖可證。被告本應減速
    接近停止於系爭交岔路口前停車再開。而依當時天晴、夜間
    有照明、路面無缺陷且無障礙物，有交通事故調查報告表(一)
    (二)為憑，是本件被告無不能注意之情事，竟疏於注意，未停
    車再開，貿然經過系爭路口。被告酒後不得駕駛車輛，仍繼
    續駕駛車輛，亦未遵守閃光紅燈標誌停車再開，肇致系爭事
    故發生，為有過失。惟邱良泰行經系爭交岔路口時，其行駛
    之自立一路為閃光黃燈路口，邱良未減速接近，小心通過，
    因而未及注意被告駕駛系爭車輛亦行經系爭交岔路口，因而
    發生系爭事故，就系爭事故之發生亦與有過失。
  (2)被告雖抗辯邱良泰行車速度過快為肇事主因云云，然依系爭
    車輛遺留之煞車痕計算，邱良泰之行車速度約僅每小時19公
    里，有10 1 年1月30日高雄市政府交通警察大隊回函可按（
    本院卷第159 頁），足見邱良泰於系爭事故發生時之行車速
    度尚未逾越前揭說明，每小時50公里之行車速度限制，被告
    抗辯邱良泰車速過快云云，洵無足採。是被告飲酒後不得駕
    駛車輛，仍繼續駕車行駛，復未依閃光紅燈標誌停車再開之
    行為為肇事主因，邱良泰未依閃光黃燈標誌減速慢行小心通
    過之駕駛行為屬於肇事次因，高雄市政府交通局車輛行車事
    故鑑定委員會及覆議委員會均同此意見，有鑑定意見書、覆
    議意見書可參（本院卷第111 頁、124 頁）。爰審酌邱良泰
    及被告上開過失行為，認原告主張就系爭事故之過失比例，
    被告為百分之70、邱良泰為百分之30 ，尚屬適當。
  (二)原告得向被告請求之金額若干為適當？
  1.按因故意或過失，不法侵害他人之權利者，負損害賠償責任
    ；被害人得請求賠償其物因毀損減少之價額，民法第184 條
    第1 項前段、第196 條分別定有明文。又按，被保險人因保
    險人應負保險責任之損失發生，而對第三人有損失賠償請求
    權者，保險人得於給付賠償金額後，代位行使被保險人對於
    第三人之請求權，但其所請求之數額，以不逾賠償金額為限
    ，保險法第53條第1 項亦有明文。
  2.原告主張其已依保險契約將系爭車輛修理費850,000 元全數
    賠付被保險人邱良泰，依邱良泰與被告就系爭事故發生之過
    失比例，代位邱良泰向被告請求百分之70之修理費595,000
    元等語。被告則抗辯邱良泰過失比例較高，為百分之70，其
    為百分之30，且原告請求之金額應以系爭車輛之折舊金額計
    算等語。經查：邱良泰以系爭車輛向原告投保車體損失險乙
    式，保險期間自99年1 月4 日起至100 年1 月4 日止，保險
    金額為1,451,000 元。系爭事故於99年6 月8 日發生，尚在
    保險期間內，原告依前開保險契約已將修理費850,000 元全
    數賠付予邱良泰，有系爭車輛之理賠申請書、已決賠報表可
    考（本院卷第22、23頁），並為兩造所不爭執。依上開說明
    ，原告自得依保險法第53條第1 項規定，代位行使被保險人
    對於被告之損害賠償請求權。惟請求賠償車輛毀損所減少之
    價額，得以修復費用為估定標準，修理材料以新品換舊品，
    應予折舊，有最高法院77年5 月17日第9 次民庭會議決議參
    照。是系爭車輛毀損所生之損害應以實際支出之收繕費用為
    據，並扣除折舊。查系爭車輛修理費用850,000 元，其中零
    件544,973 元，工資305,027 元，有高都汽車股份有限公司
    估價單、統一發票、101 年3 月12日回函為證（本院卷第10
    至21頁、第184 頁），並為兩造所不爭執。系爭車輛96年12
    月出廠，有行車執照影本1 紙為憑（本院卷第4 頁），茲依
    行政院所頒固定資產耐用年數表及固定資產折舊率之規定，
    自用小客貨車之耐用年數為5 年，依平均法每年折舊200/10
    00，參酌營利事業所得稅結算申報查核準則第95條第8 項規
    定：「固定資產提列折舊採用平均法或定率遞減法者，以1
    年為計算單位，其使用未滿1 年者，按實際使用之月數相當
    於全年之比例計算之，不滿1 月者，以1 月計」，則系爭車
    輛自96年12月出廠至系爭事故於99年6 月8 日時，已使用2
    又12分之7 年，其修繕零件之折舊額應為234,641 元【計算
    式：殘價＝取得成本÷（耐用年數＋1 ），即544,973 ÷（
    5+1 ）＝90,829元（元以下4 捨5 入，下同）；折舊額＝（
    取得成本－殘價）×折舊率×年數，即（544,973 －90,829
    ）×0.2 ×2 又12分之7 ＝234,641 】，是系爭車輛零件費
    用經扣除折舊後，應為169,341 元【計算式：544,973 －23
    4, 641＝310,332 】，加計工資後，系爭車輛折舊為615,35
    9 元【計算式：零件310,332 元＋工資305,027 元＝615,35
    9 元】。本件被告就系爭事故發生，應負有百分之70之過失
    責任，已如前述。故原告依據保險法第53條規定向被告請求
    之系爭車輛修理費430,751 元【計算式：615,359 元×百分
    之70＝430,751 元】，為有理由，逾此金額之請求，不予准
    許。
  (三)被告以其對邱良泰之債權與原告請求抵銷有無理由？如有，
    抵銷數額若干？
  1.按二人互負債務，而其給付種類相同，並均屆清償期者，各
    得以其債務，與他方之債務，互為抵銷；債務人於受通知時
    ，所得對抗讓與人之事由，皆得以之對抗受讓人，債務人於
    受通知時，對於讓與人有債權者，如其債權之清償期，先於
    所讓與之債權或同時屆至者，債務人得對於受讓人主張抵銷
    。民法第299 條、334 條第1 項本文定有明文。次按，因故
    意或過失，不法侵害他人之權利者，負損害賠償責任；不法
    侵害他人之身體或健康者，對於被害人因此喪失或減少勞動
    能力或增加生活上之需要時，應負損害賠償責任；不法侵害
    他人之身體、健康，或不法侵害其他人格法益而情節重大者
    ，被害人雖非財產上之損害，亦得請求賠償相當之金額。民
    法第184 條第1 項前段、第193 條第1 項、第195 條第1 項
    前段分別定有明文。
  2.原告主張被告為侵權行為人，非第三人，故其所受之損害不
    得與原告之請求抵銷云云；被告抗辯其因系爭事故受有損害
    ，自得與邱良泰對其之請求權抵銷，原告代位邱良泰向其求
    償，應受其與邱良泰間法律關係之拘束等語。經查：原告與
    邱良泰訂有系爭車輛車體損失保險契約，原告賠償邱良泰後
    ，依保險法第53條代位邱良泰向被告求償，如上所述。保險
    法第53條所定保險人之代位權，係屬權利之法定移轉，保險
    人取得代位權後，雖得以自己名義逕對第三人行使代位權求
    償，然其本質係承自被保險人對於第三人之損害賠償請求權
    而來，依任何人不得將大於自己所有之權利讓與他人之法理
    ，保險人之代位權應不得優於被保險人之求償權，第三人所
    得對抗被保險人之事由，亦得執以對抗保險人，故保險人依
    該條項規定代位行使被保險人對於第三人之損害賠償請求權
    時，該第三人即得適用民法第299 條第1 項規定，援引其於
    受通知時所得對抗被保險人之事由，對抗保險人。是被告抗
    辯其得以其得對抗邱良泰之事由對抗原告，以其對邱良泰之
    債權與原告之請求抵銷等語，洵屬可採。
  3.被告抗辯其因系爭事故受頭部外傷併顱內出血、胸部鈍挫傷
    及左耳後撕裂傷等傷害，支出醫療費用17,332元，並受有精
    神上之損害600,000 元，被告得向邱良泰請求617,332 元，
    以該債權與原告之請求相抵銷等語。經查：被告因系爭事故
    受頭部外傷併顱內出血之傷害，支出醫療費用17,332元，有
    中和紀念醫院、大同醫院、聖和中醫醫院醫療收據為據，並
    為兩造所不爭，此部分之支出核屬必要，是被告自得向邱良
    泰請求給付醫療費用17,332元。又衡情原告自會因其身體受
    有上開傷害而受有精神上之痛苦，是被告主張其受有非財產
    上損害，應有理由。又精神慰撫金之酌定，除原告所受之傷
    害程度外，尚應審酌兩造之身份地位、學識經歷、財產狀況
    及原告痛苦程度等節以定之。查邱良泰五專畢業，從商，99
    年度申報所得874,228 元，名下有房屋、土地及投資各2 筆
    汽車1 部，財產總額4,957,187 元；被告高職畢業，99年度
    申報所得90,700元，名下無其他財產，有稅務電子閘門財產
    所得調件明細表附卷可稽，本院復斟酌被告因系爭事故所受
    之傷害，認被告向邱良泰請求精神慰撫金以300,000 元為適
    當。是被告原得向邱良泰請求317,332 元【計算式：醫療費
    用17,332元＋慰撫金300,000 元＝317,332 元】，惟系爭事
    故之發生邱良泰應負百分之30之過失責任，如前所述，被告
    得向邱良泰請求之金額為95 ,200 元【計算式317,332 元×
    百分之30＝95,200元】。被告逾此範圍之請求，不應准許。
    則被告以其對邱良泰95,200元之債權與原告得請求之系爭車
    輛修理費430,751 元抵銷後，不足抵銷系爭車輛修理費債權
    之全部，尚餘335, 551元。從而，原告得向被告請求355,55
    1 元，逾此範圍之請求，不應准許。
七、綜上，原告依保險法第53條、民法第184 條第1 項前段及第
    196 條請求被告給付355,551 元，及自支付命令繕本送達翌
    日即100 年1 月31日起至清償日止，按週年利率百分之5 計
    算之利息，為有理由，應予准許。逾此範圍之請求，為無理
    由，應予駁回。
八、本件判命被告給付之金額未逾500,000 元，爰依民事訴訟法
    第389 條第1 項第5 款，職權宣告假執行。
九、據上論結，本件原告之訴為一部有理由，一部無理由，依民
    事訴訟法第79條、第389 條第1 項第5 款，判決如主文。
中    華    民    國   100    年    7     月    31    日
                  民事第二庭審判長法  官  朱玲瑤
                                  法  官  張俊文
                                  法  官  楊詠惠
中    華    民    國   100    年    7     月    31    日
                                  書記官  吳良美
以上正本係照原本作成。
如對本判決上訴，須於判決送達後20日內向本院提出上訴狀。如
委任律師提起上訴者，應一併繳納上訴審裁判費。